臺灣臺中地方法院刑事判決　　　　九十四年度金訴字第二二號
公　訴　人　臺灣臺中地方法院檢察署檢察官
被　　　告　乙○○
上列被告因違反洗錢防制法案件，經檢察官提起公訴（九十四年
度偵字第九五五六號）及移送併辦（臺灣高雄地方法院檢察署九
十四年度偵字第一六一五一號），本院合議庭裁定由受命法官獨
任行簡式審判程序，判決如下：
    主  文
乙○○幫助連續意圖為自己不法之所有，以詐術使人將本人之物
交付，處有期徒刑參月，如易科罰金，以參佰元折算壹日。
    犯罪事實
一、乙○○於民國九十一年十一月間某日（十一日至十三日間）
    ，見有報紙刊登之收購帳戶存摺廣告，其明知活期儲蓄存款
    帳戶為任何人均得自行申辦，且一般而言，亦無需給付任何
    之開戶費用，是如有願意以付費之方式向不特定他人取得帳
    戶使用者，該收購者既有藉此隱匿資金進出流向之意圖，不
    無以之利用為包含詐欺取財等財產犯罪之被害人入戶匯款帳
    戶之可能，且其與該等收購者並無任何信賴關係，是如將自
    身之活期儲蓄存款帳戶提供該收購者任意使用，即有因此而
    幫助他人為詐欺取財犯罪之可能，詎其竟仍因身為單親母親
    ，缺錢撫養小孩，基於即若因此而生幫助他人為詐欺取財犯
    罪之結果，亦不違背其本意之犯意，經由電話聯繫後，與該
    收帳戶者（為年約三十餘歲之姓名年籍不詳男子）約在臺中
    市○○區○○路與文心路口處之加油站會面，以每個帳戶新
    臺幣（下同）一千元之代價，將自身之萬泰商業銀行臺中分
    行000000000000號帳戶及板信商業銀行臺中分行0000000000
    0000號帳戶之存摺、金融卡及金融卡密碼資料，均提供予該
    名男子任意使用。嗣該名男子（或該名男子允為使用帳戶之
    人）果與其他具有共同意圖為自己不法之所有之概括犯意聯
    絡之人（姓名、年籍、人數不詳，惟至少有一名為女子），
    以撥打電話佯稱欲辦理電信費用退費之方式，要求接聽電話
    者持金融卡至自動櫃員機依其等指示操作而完成退費手續，
    致有戊○○○、丁○○及甲○○等三人不察，先後陷於錯誤
    ，分別於九十一年十一月十三日下午二時許、九十一年十一
    月二十日上午九時三十分許及九十一年十二月三日中午十二
    時三十七分，在依指示操作自動櫃員機之過程中，將自身帳
    戶內之存款四萬八千元、十三萬八千八百八十七元（分為二
    筆，第一筆為九萬九千九百八十八元，第二筆為三萬八千八
    百八十七元）及三萬八千二百二十八元，匯入乙○○之上開
    萬泰商業銀行臺中分行（戊○○○部分）及板信商業銀行臺
    中分行（丁○○、甲○○部分）帳戶內，而連續詐得戊○○○、丁○○及甲○○三人之財物。乙○○即因此而幫助他人
    為連續詐欺取財之行為。
二、案經丁○○、甲○○訴由臺中市警察局第四分局報告臺灣臺
    中地方法院檢察署檢察官偵查起訴，戊○○○訴由臺灣高雄
    地方法院檢察署檢察官移送併辦，本院改由受命法官獨任行
    簡式審判程序。
    理  由
一、認定犯罪事實及量刑審酌之依據：
  (一)被告乙○○之自白。
  (二)證人即告訴人戊○○○書面（告訴狀）之陳述。
  (三)證人即告訴人丁○○、甲○○於警詢中之證（指）述。
  (四)告訴人戊○○○、丁○○及甲○○分別提出之自動櫃員機交
    易明細表與存摺交易明細紀錄各影本一紙（戊○○○部分）
    、存摺交易明細紀錄影本一紙（丁○○部分）、自動櫃員機
    交易明細表二紙（甲○○部分）。
  (五)被告系爭二帳戶之萬泰商業銀行臺中分行存款業務往來申請
    書、客戶基本資料表、臺幣存摺對帳單、板信商業銀行臺中
    分行活儲存款交易對帳單、客戶基本資料表各一份。
  (六)臺灣高等法院被告全國前案紀錄表（被告前案及素行之認定
    ）。
二、公訴意旨雖認：被告乙○○所為，係掩飾他人因犯洗錢防制
    法第三條第一項第五款所稱之「重大犯罪」（即刑法第三百
    四十條之常業詐欺罪）所得財物，應構成洗錢防制法第九條
    第一項之罪等語（按：應為第九條第二項之誤）。惟本案被
    告所參與之行為，僅為正犯詐欺行為開始前之幫助行為（即
    提供帳戶），與洗錢防制法第二條所規制者，係在自己或他
    人因重大犯罪已得財物或重大利益後，復加以掩飾或隱匿之
    情形不同，況依本案之犯罪事實觀之，僅得認被告有幫助「
    連續詐欺取財」之行為，尚無從認被告之行為已屬幫助「常
    業詐欺取財罪」，既非屬洗錢防制法所稱之「重大犯罪」，
    自無從認應有該法之適用，是檢察官所引應適用之法條不無
    誤會。惟本件既起訴之基本事實既同一，本院仍應予以審理
    ，並變更檢察官所引應適用之法條。
三、臺灣高雄地方法院檢察署檢察官以九十四年度偵字第一六一
    五一號移送併辦之被告乙○○犯罪事實部分（即告訴人戊○○○指訴之犯罪事實部分），因與其業經起訴之部分，具有
    想像競合犯之裁判上一罪關係（被告係一次交付系爭二帳戶
    之存摺與金融卡等資料），為起訴效力所及，本於審判不可
    分之原則，本院自應併予審理。
四、適用之法條：刑事訴訟法第二百七十三條之一第一項、第二
    百九十九條第一項前段、第三百條、第三百十條之二、第四
    百五十四條第一項，刑法第三十條第一項、第五十六條、第
    三百三十九條第一項、第三十條第二項、第四十一條第一項
    前段，罰金罰鍰提高標準條例第一條前段、第二條。
本案經檢察官丙○○到庭執行職務。
中    華    民    國  九十四  年    八    月  三十一  日
                臺灣臺中地方法院刑事第六庭
                        法  官  鄧  敏  雄
上正本證明與原本無異
如不服本判決，應於判決送達後十日內向本院提出上訴狀，上訴
於臺灣高等法院臺中分院（須附繕本）。
                        書記官  黃  士  益
中    華    民    國  九十四  年    八    月  三十一  日
附錄本案論罪科刑法條全文：
中華民國刑法第三十條
幫助他人犯罪者，為從犯。雖他人不知幫助之情者，亦同。
從犯之處罰，得按正犯之刑減輕之。
中華民國刑法第三百三十九條第一項
意圖為自己或第三人不法之所有，以詐術使人將本人或第三人之
物交付者，處五年以下有期徒刑、拘役或科或併科一千元以下罰
金。
